【裁判字號】    95,訴,1045
【裁判日期】    951225
【裁判案由】    損害賠償
【裁判全文】
臺灣士林地方法院民事判決              95年度訴字第1045號
原      告  甲○○
被      告  乙○○
訴訟代理人  齊彥良律師
上列當事人間請求損害賠償事件，本院於95年12月8 日言詞辯論
終結，判決如下：
    主  文
被告應給付原告新台幣壹拾萬貳仟零捌拾玖元及自民國九十五年
十月四日起至清償日止，按週年利率百分之五計算之利息。
原告其餘之訴駁回。
訴訟費用由被告負擔五分之一，餘由原告負擔。
本判決第一項得假執行。
    事  實  及  理  由
一、原告起訴主張：被告乙○○於民國93年9月22日晚上10時30
    分許，因車輛過戶問題，未經許可持可發射子彈具有殺傷力
    之改造玩具手槍及土造子彈，至原告服務之台北縣中山路2
    段676 號大展汽車商行協商，但無法達成協議，雙方發生爭
    執，原告及大展汽車商行之職員吳俊霖、黃堅維發現被告身
    上帶槍，為求自保進而奪取槍枝，然於雙方拉扯之際，前開
    槍枝不慎走火擊發，其中一發子彈因而擊中原告左手掌，致
    原告受有左側手掌撕裂傷1.5 公分之傷害，原告因而支出醫
    療費新台幣（下同）2,089 元，並因身體、自由受到侵害，
    精神上遭受莫大傷害，爰請求被告賠償前揭醫療費及慰撫金
    500,000 元等語。並聲明：被告應給付原告502,089 元及自
    支付命令送達翌日起至清償日止，按年息5%計算之遲延利息
    。
二、被告則辯稱：本件之發生係因原告向大展汽車商行購買中古
    賓士牌汽車，並交付定金10,000元及面額420,000元支票，
    簽約翌日該車竟遭過戶至訴外人李阿謹名下，以致被告無法
    貸款，大展汽車商行亦不退錢，被告於93年9月22日晚上至
    該商行，因槍枝為原告發現，原告與訴外人黃堅維、吳俊霖
    搶下該槍枝，原告並另萌傷害犯意，持鐵棍、木棒毆打被告
    ，雙方於拉扯之際，不慎槍枝走火，誤傷原告，被告固因該
    案而遭判刑，原告亦因傷害被告，經板橋地方法院94年度易
    字第1164號、台灣高等法院95年度上易字第528號判決有期
    徒刑6月確定，相較之下，原告僅受撕裂傷，被告卻遭原告
    痛毆，頭部重創，甚至衍生創傷後壓力症候群，輕重情節甚
    明，是原告有難辭其咎之可歸責性，其請求慰撫金500,000
    元，並無理由，又原告提出之醫療費用單據，其中證明書1,
    000元，並非醫療費，又另張390元單據，僅是臨訟為取得證
    據之支出，均應剔除等語。並聲明：駁回原告之訴。
三、兩造對於刑案認定之事實均表示不爭執，亦即被告前向大展
    汽車商行購買中古車1部，嗣因車輛過戶問題發生糾紛，迭
    經協調均無法達成共識，雙方因此屢起爭執，被告於93年9
    月23日晚上，邀同不知情之黃國軒，前往大展汽車商行談判
    時，為防身之用，竟未經許可私下無故攜帶具有殺傷力之仿
    WALTHER廠PPK/S型半自動手槍製造之改造玩具手槍及仿FN廠
    1910型半自動手槍製造之改造玩具手槍各1支，及土造子彈
    （具直徑約7.8mm之金屬彈頭）9顆，於大展汽車商行協商時
    雙方又起爭執，原告及大展汽車商行之職員吳俊霖、黃堅維
    並發現被告身上帶有槍枝，雙方為搶奪槍枝發生拉扯。而被
    告持有上開槍、彈，本應隨時注意保持槍枝之安全狀態，避
    免誤為擊發，且依當時情形，又無不能注意之情事，竟疏未
    注意，致前開槍枝於雙方拉扯中不慎走火擊發，其中1發子
    彈並擊中原告之左手掌，致原告受有左側手掌撕裂傷1.5 公
    分之傷害，警方當場查扣前開具殺傷力之改造玩具手槍2 支
    （含彈匣2 個）、土造子彈7 顆及已擊發不具殺傷力之彈頭
    、彈殼各2 顆，該槍彈經送鑑定，認其確可擊發並具有殺傷
    力等情，有台灣板橋地方法院94年度訴字第128 號刑事判決
    可稽，又原告因被告之過失而受有左側手掌撕裂傷1.5 公分
    之事實，亦據原告提出行政院衛生署台北醫院診斷證明書在
    卷可稽，其間並具有相當因果關係，應認原告主張因被告過
    失槍傷原告，構成侵權行為，應屬可採。
四、按因故意或過失，不法侵害他人之權利者，負損害賠償責任
    ，民法第184第1項定有明文。又不法侵害他人之身體、健康
    、名譽、自由、信用、隱私、貞操或不法侵害其他人格法益
    而情節重大者，被害人雖非財產上之損害，亦得請求賠償相
    當之金額，民法第195條第1項復有明定。被告因過失槍傷原
    告，自屬侵權行為，依照上開規定，應負損害賠償額責任。
  (一)原告請求醫療費部分：
    原告提出93年9月23日起至93年10月11日止至行政院衛生署
    臺北醫院門診繳費證明單及95年8月10日醫療費用收據各乙
    張，共計2,089元。被告僅爭執前1張證明單中之證明書費1,
    000元及95年8月10日收據全部390元部份，辯稱證明書費並
    非醫療費用，又95年8月10日實無診療事實，僅是臨訟索取
    證明之花費云云。經查，兩造不爭執部分共699 元，既有繳
    費證明單可證，應認原告該部分之請求為可採。至於被告爭
    執之證明書費及95年8 月10日為取得證明書之相關掛號等費
    用共1,390 元部分，因屬被害人為證明損害發生及其範圍所
    必要之費用，亦應納為損害之一部分，得向加害人請求賠償
    （最高法院93年度台上字第1159號民事判決參照）。從而，
    原告請求之醫療費用支出2,089 元部分，為有理由，應予准
    許。
  (二)原告請求精神慰撫金部分：
    按不法侵害他人之人格權，被害人受有非財產上損害，請求
    加害人賠償相當金額之慰撫金時，法院對於慰撫金之量定，
    應斟酌實際加害情形、所造成之影響、被害人痛苦之程度、
    兩造之身分地位經濟情形及其他各種狀況，以核定相當之數
    額（最高法院47年台上字第1221號、51年台上字第223號判
    例參照）。茲審酌兩造之身分、地位、經濟狀況、主因實為
    被告不法帶槍、遠因則係大展汽車商行售車之糾紛及原告所
    受傷害並不嚴重、人身自由受侵害之程度不大等情狀，認原
    告請求慰撫金以100,000元為適當，逾此部分之請求則屬無
    據。至於原告受傷固係因與被告拉扯搶槍，被告不慎走火所
    致，惟原告係發現被告帶槍前來談判，先發制人排除未來之
    危害，以致雙方拉扯肇事，不法原因實歸責於被告，尚難認
    為原告搶槍危急之際，猶有注意槍枝安全之期待可能性，應
    認原告並無與有過失可言。又本件原告先受槍傷部分，與壓
    制被告之後另行起意痛毆被告成傷部分，實屬二事，尚難以
    被告受傷較重之情形反論原告受傷較輕即具可歸責性。況原
    告毆傷被告之行為，亦經被告依法追究其民、刑事責任，有
    被告提出之台北板橋地方法院94年度易字第1164號刑事判決
    、台灣高等法院95年度上易字第528 號刑事判決及95年度附
    民字第50號刑事附帶民事判決在卷可稽，附此敘明。
五、綜上，原告請求被告賠償之金額在102,089元範圍內為正當
    ，則原告請求被告給付102,089元及自支付命令送達即被告
    聲明異議之翌日即95年10月4日起至清償日止，按週年利率
    5%計算之遲延利息部分為適當，應予准許；超過上開部分之
    請求，即非正當，不應准許。
六、本件判決所命給付未逾五十萬元，依民事訴訟法第389 條第
    1 項第5 款規定，就原告勝訴部分，應依職權宣告假執行。
七、本件事證已臻明確，兩造其餘攻防方法及訴訟資料，經本院
    審酌，核與判決結果不生影響，無庸一一論述，併此敘明。
八、據上論結，本件原告之訴為一部有理由，一部無理由，依民
    事訴訟法第79條、第389 條第1 項第5 款，判決如主文。
中    華    民    國    95    年    12    月    25    日
                  民事第一庭  法  官  高愈杰
以上正本證明與原本無異。
如對本判決上訴須於判決送達後20日內向本院提出上訴狀。
中    華    民    國    95    年    12    月    27    日
                              書記官  高楚安


司法院資訊處製作；財團法人民間司法改革基金會備份。
